臺灣桃園地方法院刑事判決
111年度審金訴字第996號
公  訴  人  臺灣桃園地方檢察署檢察官
被      告  黃明華




上列被告因違反洗錢防制法等案件，經檢察官提起公訴（111 年
度偵字第18605 號），被告於本院準備程序進行中，就被訴事實
為有罪之陳述，經本院告知簡式審判程序意旨，並聽取當事人意
見後，本院合議庭裁定由受命法官獨任依簡式審判程序審理，判
決如下：
    主  文
黃明華共同犯洗錢防制法第十四條第一項之洗錢罪，處有期徒刑
陸月，併科罰金新臺幣參萬元，罰金如易服勞役，以新臺幣壹仟
元折算壹日。
    事實及理由
一、犯罪事實：
    本案犯罪事實，除起訴書如附表「原記載內容」欄所示之記
    載，應更正如附表「更正後內容」欄所示外，餘均引用檢察
    官起訴書之記載（如附件）。
二、證據名稱：
　㈠被告黃明華於警詢、偵訊、本院準備程序及審理時之自白。
　㈡告訴人謝清枝於警詢、本院準備程序及審理時之證述。
　㈢內政部警政署反詐騙諮詢專線紀錄表、桃園市龍潭區農會110
     年7 月16日龍農信字第1100003346號函暨交易明細、台新
    國際商業銀行110 年8 月5 日台新作文字第11017741號函暨
    帳戶基本資料及交易明細、第一商業銀行龍潭分行110 年7
    月22日一龍潭字第00078 號函暨帳戶基本資料及交易明細、
    中華郵政股份有限公司110 年7 月19日儲字第1100189883號
    函暨帳戶基本資料及交易明細、國泰世華商業銀行存匯作業
    管理部110 年7 月21日國世存匯作業字第1100107077號函暨
    帳戶基本資料及交易明細、現場照片、監視器錄影畫面翻拍
    照片、龍潭區農會存摺封面及內頁影本、國泰世華銀行存摺
    封面及內頁影本、郵局儲金簿封面及內頁影本、石門派出所
    照片黏貼紀錄表、龍潭分局偵查隊刑案照片。　
三、論罪科刑： 
　㈠核被告所為，係犯刑法第339 條第1 項之詐欺取財罪及同法
    第339 條之2 第1 項之以不正方法由自動付款設備取得他人
    之物罪及洗錢防制法第14條第1 項之洗錢罪。　
　㈡又被告與真實姓名年籍不詳綽號「阿明」之成年人，就附件
    起訴書所示之犯行間，有犯意聯絡及行為分擔，應論以共同
    正犯。
　㈢另被告於附件起訴書犯罪事實欄及上開更正所示之密接時間
    間、地點，接續由自動付款設備盜領告訴人金融帳戶內款項
    之行為，均時間緊接，方式相同，顯係基於同一犯意接續而
    為，且侵害相同法益，各行為之獨立性極為薄弱，依一般社
    會健全觀念難以強行分離，應包括於一行為予以評價，而屬
    接續犯，僅論以一罪為已足。　
　㈣再被告就上開所犯3 罪間乃一行為觸犯數罪名，為想像競合
    犯，依刑法第55條前段之規定，從一重之洗錢防制法第14條
    第1 項之洗錢罪處斷。
  ㈤復犯第14條、第15條之罪，在偵查或審判中自白者，減輕其
    刑，洗錢防制法第16條第2 項定有明文。被告於偵查中及本
    院審理時就一般洗錢犯行自白不諱，爰依上揭規定，減輕其
    刑。
　㈥爰審酌被告為賺取不法報酬，竟同意依指示前往拿取告訴人
    遭詐騙而交付之提款卡，並依指示提領帳戶內之款項以交付
    ，其行為不僅製造金流斷點，使共犯之詐欺取財犯行得以順
    利，亦使詐欺所得之來源及去向難以追查，增加被害人求償
    、偵查機關偵辦之困難，同時造成告訴人財物損失，畢生積
    蓄化為烏有，被告之行為嚴重破壞社會秩序，應予嚴厲非難
    ；惟念其犯後坦承犯行，且其就洗錢犯行，於偵查中及本院
    審理中自白，已符合相關自白減刑規定；惟其迄未與告訴人
    達成和解，亦未賠償告訴人所受損害，併衡被告之犯罪動機
    、目的、手段、素行，暨其犯罪所造成之危害等一切情狀，
    量處如主文所示之刑，並就罰金刑部分，諭知如易服勞役之
    折算標準。
四、沒收部分：
  ㈠按犯罪所得，屬於犯罪行為人者，沒收之；於全部或一部不
    能沒收或不宜執行沒收時，追徵其價額。第1 項及第2 項之
    犯罪所得，包括違法行為所得、其變得之物或財產上利益及
    其孳息。刑法第38條之1 第1 項前段、第3 項、第4 項定有
    明文。又共同正犯之犯罪所得，沒收或追徵，應就各人所分
    得之數額分別為之；先前對共同正犯採連帶沒收犯罪所得之
    見解，已不再援用及供參考（最高法院104 年第13次刑事庭
    會議決議意旨參照）；倘若共同正犯各成員內部間，對於不
    法利得分配明確時，應依各人實際分配所得沒收（最高法院
    104 年度台上字第3937號判決意旨參照）。經查，被告於偵
    訊時供稱，沒有拿到報酬，且領的錢都交給阿明等語（見偵
    卷第183 頁）。復本院遍查全卷亦未見被告有取得相關犯罪
    所得之事證，自難認定其已獲取屬其所有之犯罪所得。是本
    件既無現實存在且屬於被告之犯罪所得，即不得對其宣告沒
    收或追徵。
　㈡又被告本案犯罪所持用之帳戶提款卡，均未扣案，又無從證
    明為被告所有或有事實上處分權，復非屬違禁物，爰不予宣
    告沒收，附此說明。
五、應適用之法條：
　　刑事訴訟法第273 條之1 第1 項、第299 條第1 項前段、第
    310 條之2 、第454 條第2 項，洗錢防制法第14條第1 項、
    第16條第2 項，刑法第11條前段、第28條、第339 條第1項
    、第339 條之2 第1 項、第55條，刑法施行法第1 條之1 第
    1 項。
六、如不服本判決應於收受判決後20日內向本院提出上訴書狀，
    並應敘述具體理由。其未敘述上訴理由者，應於上訴期間屆
    滿後20日內向本院補提理由書（均須按他造當事人之人數附
    繕本）「切勿逕送上級法院」。
本案經檢察官劉仲慧到庭執行職務。
中　　華　　民　　國　　111 　年　　11　　月　　2   　日
                    刑事審查庭    法　官　呂曾達
以上正本證明與原本無異。
如不服本判決應於收受判決後20日內向本院提出上訴書狀，並應
敘述具體理由。其未敘述上訴理由者，應於上訴期間屆滿後20日
內向本院補提理由書(均須按他造當事人之人數附繕本)「切勿逕
送上級法院」。 
    　　　　　　　　　　　　　　　書記官　楊淨雲
中　　華　　民　　國　　111 　年　　11　　月　　3 　　日
附錄本案論罪科刑依據之法條：
中華民國刑法第339 條
意圖為自己或第三人不法之所有，以詐術使人將本人或第三人之
物交付者，處5 年以下有期徒刑、拘役或科或併科50萬元以下罰
金。
以前項方法得財產上不法之利益或使第三人得之者，亦同。
前二項之未遂犯罰之。
中華民國刑法第339 條之2
意圖為自己或第三人不法之所有，以不正方法由自動付款設備取
得他人之物者，處3 年以下有期徒刑、拘役或30萬元以下罰金。
以前項方法得財產上不法之利益或使第三人得之者，亦同。
前二項之未遂犯罰之。
洗錢防制法第14條
有第二條各款所列洗錢行為者，處7 年以下有期徒刑，併科新臺
幣5 百萬元以下罰金。
前項之未遂犯罰之。
前二項情形，不得科以超過其特定犯罪所定最重本刑之刑。
附表：
欄別 原記載內容 更正後內容 犯罪事實欄一、第15行 17時17分許 17時17分、19分許 犯罪事實欄一、第16行 提領新臺幣（下同）共6 萬元 分別提領新臺幣（下同）2 萬元、2 萬元、2 萬元，共6 萬元 犯罪事實欄一、第17行 18時23分許 18時23分、24分、33分、34分、37分許 犯罪事實欄一、第18行 提領共6 萬2,000元 分別提領1 萬元、5,000元、2 萬元、2 萬元、7,000元，共6 萬2,000 元 犯罪事實欄一、第19行 17時40分許 17時40分、41分、42分許 犯罪事實欄一、第19至20行 提領新臺幣（下同）共6 萬元 分別提領2 萬元、2 萬元 、2 萬元，共6 萬元 犯罪事實欄一、第21行 18時25分許 18時25分、32分、36分、43分、44分、45分許 犯罪事實欄一、第21至22行 提領共9 萬1,000元 分別提領1 萬元、5,000元、5,000元、2 萬元、2萬元、2 萬元、1 萬1,000 元，共9 萬1,000 元 
附件：
臺灣桃園地方檢察署檢察官起訴書
                                    111年度偵字第18605號
　　被　　　告　黃明華　男　22歲（民國00年0月00日生）
　　　　　　　　　　　　住○○市○○區○○巷000號
　　　　　　　　　　　　居臺中市○○區○○○○街00○0號
                        (現於法務部○○○○○○○執行中)
　　　　　　　　　　　　國民身分證統一編號：Z000000000號
上列被告因違反洗錢防制法等案件，已經偵查終結，認應提起公
訴，茲將犯罪事實及證據並所犯法條分敘如下：
　　　　犯罪事實
一、黃明華與不詳之詐欺集團成員共同意圖為自己不法之所有，
    基於詐欺取財、不正方法由自動付款設備取財及洗錢等犯意
    聯絡，擔任「取款車手」之角色。嗣該詐欺集團成員以假檢
    警之詐術，致謝清枝陷於錯誤，將其所申設之桃園市○○區○○
    ○○號：00000-000000000)、台新國際商業銀行（帳號：000-
    00000000000000）、第一商業銀行（帳號：000-0000000000
    0）、中華郵政（帳號：000-00000000000000）及國泰世華
    商業銀行（帳號：000-000000000000）5帳戶提款卡及密碼
    ，裝入紅包袋後，並放置在桃園市○○區○○路○○段000號前之
    車牌號碼0000-00自用小貨車車斗內，並由黃明華依照真實
    姓名年籍不詳「阿明」指示，於民國110年6月28日15時59分
    ，前往上址取卡。黃明華旋即於持上開5張提款卡分別於下
    列時、地而接續為下列不法行為：(一)持龍潭區農會提款卡
    ，於110年6月28日17時1分許，在桃園市○○區○○路000號，於
    110年6月28日17時17分許，在桃園市○鎮區○○路0號，提領新
    臺幣(下同)共6萬元。(二)持台新提款卡於110年6月28日18
    時23分許，在桃園市○○區○○路000號1樓，提領共6萬2,000元
    。(三)持國泰世華提款卡於110年6月28日17時40分許，在桃
    園市○鎮區○○路0號，提領新臺幣(下同)共6萬元。(四)持中
    華郵政提款卡，於110年6月28日18時25分許，在桃園市○○區
    ○○路000號1樓，提領共9萬1,000元。(五)持第一銀行提款卡
    ，於110年6月28日18時26分許，在桃園市○○區○○路000號1樓
    ，提領共1,000元。黃明華提領款項共27萬4,000元，並依指
    示上繳真實姓名年籍不詳「阿明」，以此層轉方式，使該詐
    欺集團獲取犯罪所得，同時製造金流斷點，以此方式掩飾或
    隱匿犯罪所得來源及去向。
二、案經謝清枝訴由桃園市政府警察局龍潭分局報告偵辦。
　　　　證據並所犯法條
一、上揭犯罪事實，業據被告黃明華於警詢中、偵查中坦承不諱
    ，核與證人即告訴人謝清枝於警詢中之證述大致相符，並有
    內政部警政署反詐騙諮詢專線紀錄表、桃園市龍潭區農會、
    台新國際商業銀行、第一商業銀行、中華郵政及國泰世華商
    業銀行5歷史交易明細與存摺內頁影本、照片41張在卷可佐
    ，被告犯嫌堪予認定。惟上開詐欺集團成員人數不明，而無
    積極證據證明被告與不詳之詐欺集團成員，涉有三人以上共
    同犯詐欺取財罪嫌之犯意聯絡之罪嫌；又被告亦無從知悉詐
    欺集團成員以何種方式施以詐術，故應無涉以電子通訊，對
    公眾散布之加重詐欺取財罪嫌；再被告僅介紹同案共犯擔任
    取款車手，被告所負責之部分僅為轉交款項予上手綽號「阿
    明」之人，無從知悉詐欺集團成員以何種方式施以詐術，故
    應無涉冒用政府機關或公務員名義之加重詐欺取財罪嫌。
二、核被告所為係犯洗錢防制法第14條第1項之一般洗錢、刑法
    第339條第1項之詐欺取財、第339條之2第1項之以不正方法
    由自動付款設備取財等罪嫌。被告就前述犯行，有犯意聯絡
    及行為分擔，請論以共同正犯。被告同時涉犯上開3罪名，
    為想像競合犯，請依刑法第55條規定，從一重之一般洗錢罪
    處斷。又被告以同一行為決意，密接為上開行為，請論以接
    續犯。
三、依刑事訴訟法第251條第1項提起公訴。
　　此　致
臺灣桃園地方法院
中　　華　　民　　國　 111　　年　　7 　　月　   6 　 日
                              檢  察  官  郭印山
本件證明與原本無異
中　　華　　民　　國　 111　　年　　7 　　月　  25    日
                              書  記  官  徐志良
所犯法條：
中華民國刑法第339條
（普通詐欺罪）
意圖為自己或第三人不法之所有，以詐術使人將本人或第三人之
物交付者，處 5 年以下有期徒刑、拘役或科或併科 50 萬元以
下罰金。
以前項方法得財產上不法之利益或使第三人得之者，亦同。
前二項之未遂犯罰之。
洗錢防制法第14條
有第二條各款所列洗錢行為者，處 7 年以下有期徒刑，併科新
臺幣 5 百萬元以下罰金。
前項之未遂犯罰之。
前二項情形，不得科以超過其特定犯罪所定最重本刑之刑。
中華民國刑法第339條之2
（違法由自動付款設備取得他人之物之處罰）
意圖為自己或第三人不法之所有，以不正方法由自動付款設備取
得他人之物者，處 3 年以下有期徒刑、拘役或 30 萬元以下罰
金。
以前項方法得財產上不法之利益或使第三人得之者，亦同。
前二項之未遂犯罰之。